臺灣高等法院刑事判決　　　　　　　 100年度上易字第1495號
上　訴　人
即　被　告　萬中
上列上訴人因妨害自由等案件，不服臺灣臺北地方法院100年度
易字第564號，中華民國100年5月31日第一審判決（起訴案號：
臺灣臺北地方法院檢察署99年度偵字第26632號），提起上訴，
本院判決如下：
    主  文
上訴駁回。
    事  實
一、萬中（強制罪嫌部分檢察官另為不起訴處分）原為臺北市○
    ○區○○路2段142之1號大樓之管理員。於民國99年10月30
    日晚間8時52分許，在上址該大樓13樓供所有住戶使用之健
    身房公共區域，因認住戶沈澄河及其妻沈漢娜使用健身房時
    間逾時，與沈澄河發生口角，竟基於公然侮辱之犯意，對於
    站在不特定人得以共見共聞之健身房公共區域內之沈澄河辱
    稱：「無恥」、「幹你娘雞歪」等語而侮辱之，足以毀損沈
    澄河之人格及名譽。復基於恐嚇之犯意，對沈澄河聲稱「我
    可以不做，你要小心」，以將加害身體為內容之言語相恫嚇
    ，致使沈澄河心生畏懼，而危害其安全。
二、案經沈澄河訴由臺北市政府警察局中正第二分局報告臺灣臺
    北地方法院檢察署檢察官偵查起訴。
    理  由
壹、程序部分
  (一)按被告以外之人於偵查中向檢察官所為之陳述，除顯有不可
    信之情況者外，得為證據，刑事訴訟法第159條之1第2項定
    有明文。查證人沈漢娜以證人身分證述被告犯罪情節之過程
    ，係在偵查中向檢察官所為之陳述，經具結擔保其信憑性，
    並無顯不可信之情況，自得為證據。
  (二)按被告以外之人於審判外之言詞或書面陳述，除法律有規定
    者外，不得作為證據；又被告以外之人於審判外之陳述，雖
    不符同法第159條之1至第159條之4之規定，但經當事人於審
    判程序同意作為證據，法院審酌該言詞陳述或書面陳述作成
    時之情況，認為適當者，亦得為證據。當事人、代理人或辯
    護人於法院調查證據時，知有第159條第1項不得為證據之情
    形，而未於言詞辯論終結前聲明異議者，視為有前項之同意
    。刑事訴訟法第159條第1項及第159條之5分別定有明文。本
    案當事人就下述其餘證據方法之證據能力，於言詞辯論終結
    前均未聲明異議，經本院審酌各該證據方法之作成時，並無
    其他不法之情狀，均適宜為本案之證據，依刑事訴訟法第15
    9條之5之規定，有證據能力。
貳、實體部分：
一、訊據被告萬中固不否認有於上揭時間前往該大樓13樓之健身
    房之事實，惟矢口否認有恐嚇及公然侮辱之犯行，辯稱：當
    天我是晚上7點多接班，看到沈澄河他們在使用健身房，我
    看登記簿使用的最後時間是8點半，到了8點半我就以對講機
    告知時間到了，他們在對講機說前面有半小時與另一個女孩
    重複使用，重疊時間無法看電視，我就說那延長半小時，到
    9點時，我看他們還在使用，按對講機也沒有離開，就搭乘
    電梯告知時間到了，他說他在大樓裡有三戶房子可以多用，
    我說已延半小時了，我就離開，我是管理員，依職責工作，
    沒有犯意，只是對話而已，沒有罵人也未恐嚇等語。
二、經查：
  (一)上開犯罪事實，業據證人即告訴人沈澄河於原審審理時證稱
    ：那一天時間是在8點多，在我們德林行館公共設施的地方
    ，萬中衝進來，我與我太太沈漢娜很驚訝，被告衝進來之後
    就趕我們走，說時間到了，這棟大樓我有3間，一般是說1間
    可以使用1個鐘頭，但是我有3間是可以使用3個鐘頭，被告
    不到1個鐘頭就來趕我們，態度很惡劣，我與被告講道理，
    被告就以「幹你娘雞歪」辱罵我2次，還有罵我「無恥」，
    而且作勢要打人，我的太太在旁邊，我不喜歡她受到驚嚇，
    我也以同樣的話回敬他，因為我們是有道理，我們堅持要在
    那邊，他就說「我可以不幹，你要小心」講了2次，被告就
    下樓了。當時在警詢、偵訊時我說被告罵我「幹你娘」，是
    因為後面的那二個字我說不出口，而且我太太也在，今天會
    講出來也是不得已，我覺得我們在外國人面前這件事情發生
    我也是覺得很無可奈何。我多少會感到害怕，我已經60幾歲
    ，感覺上毛毛的，管理員對我們講說「他可以不幹，要我們
    小心」，當然我們會怕等語（見原審卷第25至28頁背面），
    查告訴人指證時亦不諱言「我也以同樣的話回敬他」，未有
    隱瞞其公然侮辱被告之事實，已見其所言坦率極具可信性，
    且在場目擊證人沈漢娜於檢察官偵查時亦結稱：「有，我跟
    我先生沈澄河前往運動，後來管理員進來，說我們時間到了
    ，要我們離開，說我們不可以喝水、不可以看錄影帶，還罵
    沈澄河無恥，及髒話，後來還對沈澄河說要他小心，說完後
    他就先離開了。」，其於原審中亦為如是供證（見99年度偵
    字第26632號偵查卷第21頁及原審卷第28至29頁），核二人
    所供悉相符合，自足憑採。此外，並有現場監視錄影畫面翻
    拍相片2張在卷可資佐證（見前揭偵查卷第12頁），堪認被
    告於上開時地，與告訴人發生爭執，確有公然侮辱及恐嚇之
    事實。
  (二)按公然侮辱者，係指直接對人詈罵、嘲笑而使人難堪或其他
    表示足以貶損他人評價之意思。查「幹你娘雞歪」、「無恥
    」等詞，是用在辱罵他人時之語諱，而非用在讚美他人之用
    詞，此為社會之通念，而依此社會通念，被告所為此等言詞
    足以貶損告訴人之社會評價，為輕蔑他人、使人難堪之語。
    本件被告在在不特定人所得共見共聞之公共場所，以「幹你
    娘雞歪」、「無恥」等詞侮辱告訴人，衡情已使告訴人感到
    難堪、不快，並足以減損告訴人之聲譽及人格。
  (三)又按刑法第305條之恐嚇罪，所稱以加害生命、身體、自由
    、名譽、財產之事，恐嚇他人者，係指以使人生畏怖心為目
    的，而通知將加惡害之旨於被害人而言，有最高法院52年臺
    上字第751號判例可參。被告向沈澄河恫稱：「我可以不幹
    ，你要小心」等語，無非係在向告訴人沈澄河以言語警告告
    訴人之身體安全，其已足使沈澄河擔心其身體之安危，是被
    告有以加害身體之事恐嚇告訴人沈澄河，當無疑義。
    綜上，被告所辯，無非事後卸責之詞，不足採信。本件事證
    明確，被告犯行堪以認定，應依法論科。至被告提出二份管
    理規則，此僅能證明該大樓健身房之使用管理方式，與被告
    是否成立犯罪無關，併此敘明。
三、論罪科刑部分：
    核被告所為，係犯刑法第309條第1項公然侮辱罪及第305條
    之恐嚇危害安全罪。被告所為上開2犯行，犯意各別，行為
    互殊，應分論併罰。
四、原審審酌被告為大樓管理員，公然對住戶出言不遜並恐嚇，
    犯後否認犯罪，迄未與告訴人和解，不知悛悔，兼衡其犯罪
    動機、目的及犯罪所生之損害等一切情狀，依刑法第309條
    第1項、第305條規定，分別量處罰金新台幣5000元、拘役30
    日，並諭知易服勞役及易科罰金之折算標準，以示懲儆。認
    事用法殊無不合，被告上訴空言否認犯罪，非有理由，應予
    駁回。
據上論斷，應依刑事訴訟法第368條，判決如主文。
本案經檢察官柯麗鈴到庭執行職務。
中    華    民    國   100    年    8     月    16    日
                刑事第十三庭    審判長法  官  曾德水
                                      法  官  王復生
                                      法  官  楊貴雄
以上正本證明與原本無異。
不得上訴。
                                      書記官  廖純瑜
中    華    民    國   100    年    8     月    16    日